【裁判字號】    89,自,1087
【裁判日期】    901213
【裁判案由】    偽造文書
【裁判全文】
臺灣臺北地方法院刑事裁定                        八十九年度自字第一八七號
    自  訴  人  乙○
    被      告  甲○○
右列被告因偽造文書案件，經自訴人提起自訴，本院裁定如左：
    主  文
自訴駁回。
    理  由
一、自訴意旨詳如附件自訴狀影本所載。
二、按法院或受命推事於自訴案件第一次審判期日前訊問及調查結果，如認為案件有
    刑事訴訟法第二百五十二條至第二百五十四條之情形者，得以裁定駁回其自訴，
    同法第三百二十六條第三項定有明文。次按刑法第二百十三條之公務員登載不實
    罪，係以公務員明知為不實之事項，而登載於職務上所掌之公文書，及足以生損
    害於公眾或他人為構成要件（最高法院三十九年台上字第一八號判例意旨參照）
    ，惟若所登載者為公務員職務上容許其本諸職權判斷之部分，尚難以其見解歧異
    即認涉犯該罪名。又證據之取捨，事實之認定乃事實審法院職權行使之範圍，故
    法院依自由心證判斷事實真偽及何種證據應予調查，其調查之範圍如何，於未違
    背論理法則、經驗法則之範圍內，乃屬事實審法院得依職權自由裁量之事項。
三、自訴人認被告涉犯上開偽造文書罪嫌，係以：自訴人對信義觀天大廈管理委員會
    起訴請求給付資遣費，經本院簡易庭以八十八年勞簡字第七一號判決駁回，自訴
    人於八十八年十一月二十五日上訴，上訴理由為勞委會擴大勞基法適用案之公告
    ，非概括式公告，係列舉式公告，勞委會公告雖將大樓管理委員會業歸類為不適
    用勞動基準法之行業，卻未將其工作者歸類為不適用勞動基準法之對象，並檢附
    勞委會該項公告以為證據，倘原確定判決能將上述公告事項第二項予以斟酌，對
    上訴人（即自訴人）必為較有利之判決，惟經本院以八十九年勞簡上字第三號判
    決上訴駁回。嗣於同年五月十二日自訴人具狀聲請再審，被告擔任審判長法官，
    未經言詞辯論，逕以原確定判決已為調查且就其調查之結果於理由中予以說明、
    判斷，自已就該勞委會公告加以斟酌，而認再審原告（即自訴人）復據為再審理
    由，自有未合，而判決駁回其訴，惟原確定判決理由僅斟酌上開勞委會公告第一
    項認大樓管理委員會業為不適用勞動基準法之行業，對於該公告事項第二項並無
    片語隻字予以論述，足證被告上開再審判決理由所述事項，顯然不是事實，被告
    詳閱卷宗，已具備明知要件，其行為核與刑法第二百十三條之構成要件該當，並
    提出上訴理由狀、本院八十九年勞簡上字第三號判決、聲請再審狀、本院八十九
    年勞再易字第三號判決等影本資為論據。
四、經查，本件被告擔任審判長法官合議駁回再審原告（即自訴人）之訴，得心證之
    理由略以：(一)按民事訴訟法再審制度之設立，係為兼顧法之安定性與私權之保護
    ，就有重大瑕疵之確定判決特設之救濟途徑，故得提起再審之事由，以法律列舉
    者為限，其中民事訴訟法第四百九十六條第一項第一款再審事由「適用法規顯有
    錯誤」，依最高法院六十年台再字第一七○號判例，係指適用法規顯不合法律規
    定、違反司法院有效解釋、不適用法規及違反最高法院現有效判例而言，且須原
    審適用法規之錯誤顯然影響裁判者，始得據以提起再審，司法院大法官會議釋字
    第一百七十七號解釋甚明。本件再審原告（即自訴人）主張之大樓管理委員會工
    作者有無勞動基準法之適用？依勞動基準法第三條規定：「本法於左列各業適用
    之：一農、林、漁、牧業。二礦業及土石採取業。三製造業。四營造業。五水電
    、煤氣業。六運輸、倉儲及通信業。七大眾傳播業。八其他經中央主管機關指定
    之事業。依前項第八款指定時，得就事業之部分工作場所或工作者指定適用。本
    法至遲於民國八十七年底以前，適用於一切勞雇關係。但其適用確有窒礙難行者
    ，不在此限。前項因窒礙難行而不適用本法者，不得逾第一項第一款至第七款以
    外勞工總數五分之一。」又依中華民國行業標準分類規定，「大樓管理委員會」
    歸類為「其他社會服務業」，該業業經行政院勞工委員會於八十七年十二月三十
    一日以台八十七動一字第０五九六０五號函公告：「下列各業及工作者不適用勞
    動基準法，其餘一切勞雇關係，自即日起適用該法：一不適用之各業：（二）其
    他社會服務業．．」，是依上開法條規定及行政院勞工委員會之公告，大樓管理
    委員會為不適用勞動基準法之行業甚明。另依行政院勞工委員會於八十八年九月
    二十日以台八十八勞動一字第○○四一二六○號函：「大樓管理委員會屬於其他
    社會服務業，依本會八十七年十二月三十一日台八十七勞動一字第０五九六０五
    號公告，該業及其工作者不適用勞動基準法。」有該函附於本院臺北簡易庭八十
    八年度北勞簡字第七一號卷可憑，益見再審原告（即自訴人）所屬之大樓管理委
    員會及其工作者為不適用勞動基準法之行業，則原確定判決以此為據，判決再審
    原告（即自訴人）無從依勞動基準法相關規定請求再審被告支付資遣費及預告工
    資，揆諸上揭說明，並無違法之處，再審原告（即自訴人）指摘此部分判決違背
    法令，自無理由。(二)又「依第四百六十六條不得上訴於第三審法院之事件，除前
    條規定外，其經第二審確定之判決，如就足影響於判決之重要證物，漏未斟酌者
    ，亦得提起再審之訴。」民事訴訟法第四百九十七條定有明文，而所謂重要證物
    漏未斟酌，指前第二審訴訟程序事實審言詞辯論終結前已經存在，並已為證據聲
    明之證據，而第二審並未認為不必要而仍忽略證據未為調查，或已為調查而未就
    其調查之結果予以判斷者而言，若已在前判決理由中說明其為不必要之證據，或
    說明就調查之結果並不能為有利原告之事實判斷，則為已加斟酌，不得作為再審
    理由。本件再審原告（即自訴人）主張原確定判決，漏未就其提出行政院勞工委
    員會上開公告事項第二項（不適用之各業工作者）之證據加以審酌，倘能予審酌
    ，再審原告（即自訴人）必可受較有利之判決云云，然查上開公告事項，如上所
    述，原確定判決已為調查且就其調查之結果於理由中予以說明、判斷，自已就該
    公告加以斟酌，依上說明，再審原告（即自訴人）復據為再審理由，自有不合等
    語。是觀諸上開判決內容，乃被告承審案件本於職權認定事實、適用法律之結果
    ，係屬法院得依職權自由裁量之範圍，揆諸上開判例意旨及說明，顯與刑法第二
    百十三條公務員不實登載公文書罪之構成要件有間。本件自訴人徒以被告所持之
    見解與自訴人歧異，指摘被告於其所製作之判決書上登載不實，冀以刑法第二百
    十三條之罪相繩，容有誤會。此外，復查無其他積極證據足認被告確有自訴人所
    指上開犯行，被告之犯罪嫌疑尚屬不足，依首開法條規定，本件自訴應予駁回。
據上論斷，應依刑事訴訟法第三百二十六條第三項、第二百五十二條第十款，裁定如
主文。
中    華    民    國      九十        年      十二      月      十三    日
                                      臺灣臺北地方法院刑事第八庭
                                          法  官   張  筱  琪
右正本證明與原本無異。
如不服本裁定，應於裁定送達後五日內向本院提出抗告狀。
                                          書記官   耿  鳳  君
中      華      民      國    九十    年      十二      月     十四     日


司法院資訊處製作；財團法人民間司法改革基金會備份。
